【裁判字號】    97,訴,4391
【裁判日期】    971120
【裁判案由】    毒品危害防制條例
【裁判全文】
臺灣板橋地方法院刑事判決              97年度訴字第4391號
公  訴  人  臺灣板橋地方法院檢察署檢察官
被      告  甲○○
                    （另案羈押在臺灣臺北看守所）
上列被告因違反毒品危害防制條例案件，經檢察官提起公訴（97
年度毒偵字第7139號），因被告於本院準備程序中為有罪之陳述
，本院告知被告簡式審判程序之旨，並聽取當事人之意見後，經
合議庭裁定由受命法官獨任進行簡式審判程序，判決如下：
    主  文
甲○○施用第一級毒品，處有期徒刑玖月，扣案海洛因壹包（驗
餘淨重零點零柒陸公克）沒收銷燬，其包裝袋壹只沒收；又施用
第二級毒品，處有期徒刑伍月。應執行有期徒刑壹年，扣案之海
洛因壹包（驗餘淨重零點零柒陸公克）沒收銷燬，其包裝袋壹只
沒收。
    事  實
一、甲○○前因施用毒品案件，經本院以九十五年度毒聲字第一
    七九三號裁定送觀察、勒戒後，認無繼續施用毒品傾向，經
    臺灣板橋地方法院檢察署檢察官於民國九十五年十一月二十
    日以九十五年度毒偵字第六四九三號為不起訴處分確定，並
    於九十五年十月三十一日釋放出所。詎其猶不知悔改，於上
    開觀察、勒戒執行完畢釋放後之五年內，竟又基於施用第一
    級毒品海洛因及第二級毒品甲基安非他命之犯意，於九十七
    年六月二十八日下午一時許（起訴書載為於九十七年六月二
    十八日下午為警採尿回溯前二十六小時內某時），在臺北縣
    新莊市○○○路九四巷十五號五樓住處，先以將海洛因摻入
    香菸內點燃後吸食之方式，施用第一級毒品海洛因一次，隨
    後在同址（起訴書載為於九十七年六月二十八日下午為警採
    尿回溯前九十六小時內某時在不詳地點）又以將甲基安非他
    命置入玻璃球內燒烤吸食其煙霧之方式，施用第二級毒品甲
    基安非他命一次。嗣於同日下午三時許在桃園縣龜山鄉○○
    ○路五二巷口，因另案為警緝獲，經其同意執行搜索，扣得
    海洛因一包（驗餘淨重零點零七六公克），復經採集其尿液
    送驗而查獲上情。
二、案經臺北縣政府警察局新莊分局報告臺灣桃園地方法院檢察
    署檢察官呈請臺灣高等法院檢察署檢察長核轉臺灣板橋地方
    法院檢察署檢察官偵查起訴，因甲○○於本院準備程序中為
    有罪之陳述，經本院合議庭裁定以簡式審判程序審理。
    理  由
一、訊據被告甲○○對於前揭犯罪事實均坦承不諱，經查：
（一）被告經警採尿送台灣檢驗科技股份有限公司以酵素免疫分
      析法篩檢、氣相層析質譜儀分析法確認，檢驗結果認該尿
      液呈嗎啡及甲基安非他命陽性反應，此有該公司九十七年
      七月三日CH/ 二○○八/ 七○一一一號濫用藥物尿液檢驗
      報告、尿液代號對照表各一份附卷可稽（見臺灣板橋地方
      法院檢察署九十七年度毒偵字第七一三九號偵查卷第十七
      頁、臺灣桃園地方法院檢察署九十七年度毒偵字第三四五
      ○號偵查卷第十九頁）。復查：
  １、海洛因施用入人體後水解還原成嗎啡，再循嗎啡之代謝方
      式排出體外，業據行政院衛生署藥物食品檢驗局以七三藥
      檢壹字第○三○二二一號函說明綦詳，且尿液中能否驗出
      嗎啡陽性反應，與其投與量、投與途徑、採尿時間、個人
      體質及檢測方法之靈敏度有關，國外曾有文獻報導注射六
      毫克之海洛因鹽酸鹽，其代謝物嗎啡之平均可檢出時限約
      為二十六小時，亦經行政院衛生署藥物食品檢驗局於八十
      一年九月八日以（八一）藥檢壹字第八一一四八八五號函
      釋明在案。
  ２、甲基安非他命經口服投與後，約百分之七十於二十四小時
      內自尿中排出，約百分之九十於九十六小時內自尿中排出
      ，由於目前國內尿液中甲基安非他命之檢驗僅為鑑定其是
      否呈陽性反應，尚未定其含量，且甲基安非他命成分之檢
      出與其投與方式、投與量、個人體質、採尿時間與檢測儀
      器之精密度等諸多因素有關，因此僅憑尿液中呈甲基安非
      他命陽性反應，並無法確實推算吸食時間距採集時間之長
      短，惟依上述資料推斷，最長可能不會超過四日即九十六
      小時，此經行政院衛生署藥物食品檢驗局於八十一年二月
      八日以（八一）藥檢壹字第○○一一五六號函釋明在案。
  ３、前揭尿液檢驗報告載明係以GC/MS （即氣相層析質譜儀分
      析法）方法作為確認檢驗之方式，而該方法之原理係檢品
      經氣化後，通過層析管分離純化，再將純化後之成分循序
      送入質譜儀做個別鑑定。因質譜儀所測定之圖譜，在化學
      上被公認具有指紋特性，故可據以完全判定該檢品係為何
      種化合物。是以氣相層析質譜儀（GC/MS） 作藥物及其代
      謝產物之定性及定量分析，幾乎不會有偽陽性反應產生，
      此經台北榮民總醫院於八十三年四月七日以八三北總內字
      第三○五九號函釋明在案。
  ４、準此被告之尿液經以氣相層析質譜儀分析法檢驗，既係呈
      嗎啡及甲基安非他命陽性反應，顯見被告應有在前揭犯罪
      時間施用第一級毒品海洛因及第二級毒品甲基安非他命之
      行為甚明。
（二）扣案之第一級毒品海洛因一包送驗結果，確含第一級毒品
      海洛因成分（驗餘淨重零點零七六公克），此有交通部民
      用航空局醫務中心九十七年七月九日航藥鑑字第○九七三
      四八二號毒品鑑定書一紙在卷足憑（見臺灣板橋地方法院
      檢察署九十七年度毒偵字第七一三九號偵查卷第五頁），
      應認上開扣案毒品確係海洛因無誤。
（三）此外被告前因施用毒品案件經本院裁定送觀察、勒戒後，
      因認無繼續施用毒品傾向，於九十五年十月三十一日釋放
      出所，亦有臺灣高等法院被告前案紀錄表一份附卷可憑，
      其復於觀察、勒戒執行完畢後五年內，再犯本件施用第一
      級毒品海洛因及施用第二級毒品甲基安非他命之事實，堪
      以認定。
（四）綜上卷附之各項文書、扣案證物等補強證據已足資擔保被
      告於本院調查、審理中所為之上開任意性自白之真實性，
      依刑事訴訟法第一百五十六條第一項、第二項之規定，自
      得據被告前開任意性自白及各該補強證據相互利用，認本
      件事證明確，被告犯行洵堪認定，應予依法論科。
二、按海洛因、甲基安非他命分屬於毒品危害防制條例第二條第
    二項第一款所規定之第一級毒品及同條項第二款所規定之第
    二級毒品，核被告施用海洛因、甲基安非他命之行為，分別
    係犯毒品危害防制條例第十條第一項之施用第一級毒品罪及
    同條第二項之施用第二級毒品罪。其持有毒品之低度行為，
    應為施用毒品之高度行為所吸收，均不另論罪。被告所犯上
    開二罪間，犯意各別，罪名互異，應分論併罰。本院審酌被
    告施用毒品，足以戕害身心，滋生其他犯罪，惡化治安，嚴
    重損及公益，且被告前曾犯施用毒品罪，業經觀察、勒戒執
    行完畢釋放，仍未戒斷其施用毒品之惡習，竟再為本件施用
    毒品犯行，顯見其不思悔改，兼衡其前有多次施用毒品前科
    ，素行不良，有上開臺灣高等法院被告前案紀錄表一份在卷
    可按，而其施用毒品行為於本質上係屬自我戕害行為，反社
    會性之程度應屬較低，及其犯後坦承犯行，態度尚屬良好等
    一切情狀，量處如主文所示之刑，並定其應執行之刑，以資
    懲儆。
三、扣案海洛因一包其內之海洛因（驗餘淨重零點零七六公克）
    屬第一級毒品，且係本件查獲之毒品，不問屬於犯人與否，
    爰依毒品危害防制條例第十八條第一項前段規定，併予宣告
    沒收銷燬之（惟鑑驗耗罄之毒品既已滅失，自毋庸宣告沒收
    銷燬），又其包裝袋一只係用於包裹毒品海洛因，防其裸露
    、潮濕，便於攜帶施用，且為被告所有，此據被告於本院審
    理時供明在卷，爰依刑法第三十八條第一項第二款規定，併
    予宣告沒收。
據上論斷，應依刑事訴訟法第二百七十三條之一第一項、第二百
九十九條第一項前段，毒品危害防制條例第十條第一項、第二項
、第二十三條第二項、第十八條第一項前段，刑法第十一條前段
、第五十一條第五款、第三十八條第一項第二款，判決如主文。
本案經檢察官謝岳龍到庭執行職務。
中    華    民    國    97    年    11    月    20    日
                刑事第十二庭    法  官  劉  安  榕
以上正本證明與原本無異。
如不服本判決，應於判決送達後10日內敘明上訴理由，向本院提
出上訴書狀（應附繕本），上訴於臺灣高等法院；未敘述上訴理
由者，應於上訴期間屆滿後20日內向本院補提理由書（均須按他
造當事人之人數附繕本），切勿逕送上級法院。
                                書記官  陳  盈  真
中    華    民    國    97    年    11    月    20    日
附錄本案論罪科刑法條全文：
毒品危害防制條例第10條
施用第一級毒品者，處六月以上五年以下有期徒刑。
施用第二級毒品者，處三年以下有期徒刑。


司法院資訊處製作；財團法人民間司法改革基金會備份。
